臺灣新北地方法院刑事判決
110年度審交簡上字第15號
上  訴  人  臺灣新北地方檢察署檢察官
被      告  蔡孟益






上列上訴人因被告過失傷害案件，不服本院中華民國110 年5 月
17日110 年度審交簡字第51號第一審刑事簡易判決（偵查案號：
109 年度偵字第33724 號），提起上訴，本院管轄之第二審合議
庭判決如下：
    主      文
上訴駁回。
    事實及理由
一、本件經本院管轄第二審之合議庭審理結果，認原審以被告蔡
    孟益罪證明確，判決被告犯道路交通管理處罰條例第86條第
    1 項、刑法第284 條前段之汽車駕駛人無駕駛執照駕車，因
    而過失傷害人罪，且其係無照駕駛並致人受傷，應依道路交
    通管理處罰條例第86條第1 項加重其刑，其因一個過失行為
    ，致告訴人陳佳琪、李○憲（真實姓名年籍詳卷）受傷，為
    同種想像競合犯，依刑法第55條規定，從一重之過失傷害罪
    處斷，以及被告所為符合自首之要件，得依刑法第62條前段
    之規定，減輕其刑，依法先加後減之，進而判處被告有期徒
    刑2 月，並諭知易科罰金之折算標準，其認事用法均無不當
    ，量刑亦認妥適，應予維持。本判決之事實、證據及理由，
    除補充「被告於本院第二審審理時之自白」為證據外，餘皆
    引用原審判決之記載（如附件）。
二、檢察官循告訴人陳佳琪請求而提出之上訴意旨略以：被告案
    發迄今未能探望關心告訴人2 人，未向告訴人2 人表達歉意
    ，犯後態度非佳，告訴人2 人所受傷害非輕，原審判決僅量
    處有期徒刑2 月，尚屬過輕；又告訴人李○憲案發時乘坐告
    訴人陳佳琪所騎機車之後座，未依規定配戴安全帽，故告訴
    人李○憲頭部受傷，是否可歸責於被告，容有送請交通事故
    鑑定以查明之必要，原審漏未審酌，尚嫌未洽，為此提起上
    訴，請將原審判決撤銷，更為適當合法之判決等語。
三、本院之判斷：
  ㈠按法官於有罪判決中，究應如何量處罪刑，為實體法賦予審
    理法官裁量之刑罰權事項，法官行使此項裁量權，自得依據
    個案情節，參諸刑法第57條所定各款犯罪情狀之規定，於該
    法定刑度範圍內，基於合義務性之裁量，量處被告罪刑。量
    刑之裁量權，乃憲法所保障法官獨立審判之核心，法院行使
    此項裁量權，亦非得以任意或自由為之，仍應受一般法律原
    理原則之拘束，即仍須符合法律授權之目的、法律秩序之理
    念、國民法律感情及一般合法有效之慣例等規範，尤其應遵
    守比例原則及平等原則之意旨，否則即可能構成裁量濫用之
    違法。次按量刑輕重，屬為裁判之法院得依職權自由裁量之
    事項，苟其量刑已以行為人之責任為基礎，並斟酌刑法第57
    條各款所列情狀，在法定刑度內，酌量科刑，無顯然失當或
    違反公平、比例及罪刑相當原則者，亦無偏執一端，致明顯
    失出失入情形，自不得指為違法。是以，如非有裁量逾越或
    裁量濫用之明顯違法情事，自不得擅加指摘其違法或不當，
    即使上級法院對下級法院裁量權之審查，亦應同此標準，此
    不僅在保障法官不受任何制度外之不當干涉，更保障法官不
    受制度內的異質干涉，此方符憲法第80條所宣示獨立審判之
    真義。
  ㈡查被告於原審訊問及準備程序時均坦承犯行，並有原審判決
    所引用之證據在卷可資佐證，足認被告確犯道路交通管理處
    罰條例第86條第1 項、刑法第284 條前段之汽車駕駛人無駕
    駛執照駕車，因而過失傷害人罪。原審以被告罪證明確，並
    審酌被告原考領之普通重型機車駕照，業經記點註銷，本不
    得駕駛機車參與道路交通，竟仍駕車上路，已屬非是，其自
    應更加小心謹慎以維自身及他人之安全，卻疏未注意車前狀
    況，且違規跨越分向限制線行駛，因而肇事致告訴人2 人受
    有如附件所示之傷害，其違反注意義務之程度非輕，應予非
    難，兼衡被告之素行、高職畢業之智識程度、家庭經濟狀況
    勉持、告訴人2 人之傷勢，另考量被告犯後坦承犯行，惟迄
    未取得告訴人2 人之諒解或達成和解等一切情狀，量處前述
    之刑期，並諭知易科罰金之折算標準，已具體說明量刑之理
    由，故認原審判決核無逾越法定刑度，或有濫用自由裁量權
    限之違法或不當之情事，本院第二審自應予以尊重並維持。
    檢察官以量刑過輕為由提起上訴，為無理由，應予駁回。
　㈢至於檢察官上訴意旨另指稱告訴人李○憲案發時乘坐在告訴人
    陳佳琪所騎機車之後座，未依規定配戴安全帽，此部分肇事
    責任應送請鑑定一節。查被告所為本件犯行之過失責任，依
    卷附相關事證彰顯之事實，已足認定如前，核無再行送請相
    關機關、單位鑑定肇事責任之必要，且告訴人李○憲搭乘機
    車未配戴安全帽，至多涉及其或法定代理人違反交通法規之
    行政上責任，無礙於被告所為本件犯行之成立，此部分上訴
    意旨自無理由；而被告於本院第二審審理中陳稱：告訴人2 
    人是從最外側之處大迴轉，其是直行車，中間還卡1 台機車
    ，其下意識只能往左邊傾斜等語（參本院110 年度審交簡上
    字第15號卷所附110 年12月21日審判筆錄所載），對照卷附
    案發時地錄影畫面檔案翻拍之照片（參109 年度偵字第3372
    4 號卷第31頁之6 張照片）所示，告訴人陳佳琪係騎乘機車
    搭載告訴人李○憲，緊鄰該路段中央之分向限制線左側前行
    ，至新北市○○區○○路00號前之黃色網狀處，始向左偏移欲作
    停車之準備，跟隨在告訴人陳佳琪所騎機車後方之不詳機車
    騎士，見狀後則減速再向右閃避，同向隨後而至之被告，卻
    採行向左偏移跨越分向限制線，試圖由左方閃避告訴人所騎
    機車，以致撞擊在黃色網狀處左轉中之告訴人陳佳琪所騎機
    車等情，至為昭然，未見告訴人陳佳琪機車騎乘搭載告訴人
    李○憲，自該處路旁突然採行向左迴轉，始造成被告來不及
    煞停或閃避之情事，故被告此部分供述，與前述事證彰顯之
    事實相悖，無從執為對其有利之認定，均附為說明。
據上論斷，應依刑事訴訟法第455 條之1 第1 項、第3 項、第36
8 條、第373 條，判決如主文。
本案經檢察官江祐丞提起公訴，由檢察官陳炎辰到庭執行職務。
中　　華　　民　　國　　111 　年　　1 　　月　　11　　日
　　　　　    刑事第二十四庭  審判長法　官  潘長生
　　　　　　　　　　
                                    法　官  徐子涵
　　　　　　　　　　　　　　　　　　　　　
　　　　　　　　　　　　　          法  官  李俊彥
上正本證明與原本無異。
不得上訴。
                                    書記官  林慈恩 
中　　華　　民　　國　　111 　年　　1 　　月　　11　　日
--------------------------------------------------------
附件：本院110 年度審交簡字第51號刑事簡易判決1 份。